【裁判字號】    99,抗,310
【裁判日期】    991130
【裁判案由】    分配表異議之訴
【裁判全文】
臺灣高等法院高雄分院民事裁定           99年度抗字第310號
抗  告  人  千鐿企業股份有限公司
法定代理人  陳宗榮
相  對  人  簡金田
上列抗告人與相對人間分配表異議之訴事件，對於台灣高雄地方
法院民國99年9 月28日99年度審訴字第907 號裁定，提起抗告，
本院裁定如下：
    主  文
抗告駁回。
抗告訴訟費用由抗告人負擔。
    理  由
一、按所謂專屬管轄，係指法律規定某類事件專屬一定法院管轄
    之謂。凡法律規定某類事件僅得由一定法院管轄者，縱未以
    法文明定「專屬管轄」字樣，仍不失其專屬管轄之性質。又
    執行名義成立後，如有消滅或妨礙債權人請求之事由發生，
    債務人得於強制執行程序終結前，向執行法院對債權人提起
    異議之訴，強制執行法（下稱強執法）第14條第1 項前段定
    有明文。是以提起債務人異議之訴，應向執行法院為之，顯
    已由法條明定此類事件應由執行法院管轄，性質上自屬專屬
    管轄（最高法院98年度台抗字第38號裁定要旨參照）。次按
    ，民國85年10月9 日修正前強執法第41條規定，異議未終結
    者，聲明異議人非自分配期日起十日內對於他債權人起訴，
    並向執行處為起訴之證明，執行處得依原定分配表實行分配
    。並未明定得向執行法院提起分配表異議之訴。嗣於修法後
    ，明文規定：異議未終結者，為異議之債權人或債務人，得
    向執行法院對為反對陳述之債權人或債務人提起分配表異議
    之訴。倘參諸前開裁定要旨所示，則現行強執法第41條第1
    項所指「得向執行法院．．提起分配表異議之訴」，自亦屬
    專屬管轄法院之性質。又按，參酌現行強執法第41條第1 項
    明定由執行法院管轄分配表異議之訴，揆其立法意旨，實同
    時寓有使涉及實體事項之異議事由所生訴訟，歸由執行法院
    管轄之旨，以避免參與分配程序之當事人奔走於執行法院與
    受訴法院間之不便，並可收到分配程序爭執及所生訴訟程序
    迅速進行之裨益。則現行強執法第41條第1 項所謂「得向執
    行法院……提起分配表異議之訴」，其所指之執行法院當係
    指作成分配表及實施分配行為之執行法院無訛。再按，專屬
    管轄制度係本諸公益所由設，法律既規定某類訴訟專屬某法
    院管轄，自不容許法院或當事人任意加以變更。此外，訴訟
    之全部或一部，法院認為無管轄權者，依原告聲請或依職權
    以裁定移送於其管轄法院，民事訴訟法第28條第1 項亦著有
    明文。
二、抗告意旨略以：抗告人因債務人固堡企業股份有限公司（下
    稱固堡公司）積欠其工程款，遂於96年間聲請原審法院假扣
    押固堡公司之財產。嗣原審法院囑託台灣台北地方法院（下
    稱台北地院）假扣押強制執行固堡公司對第三人台灣士敏企
    業股份有限公司（下稱士敏公司）之工程款債權，經台北地
    院假扣押新台幣（下同）3,226,498 元之工程款債權（下稱
    系爭款項）。旋抗告人取得對於固堡公司之終局執行名義後
    ，再度聲請原審法院強制執行固堡公司之財產，原審法院即
    囑託台北地院併案執行，並由台北地院於99年3 月22日作成
    分配表（下稱系爭分配表），通知實施分配。而按本件雖係
    由台北地院作成分配表定期實施分配，惟抗告人係聲請原審
    法院假扣押及終局強制執行，並先後由原審法院囑託台北地
    院強制執行，且台北地院亦於分配表附註欄載明：分配後，
    抗告人應得之分配款，將匯入原審法院帳戶，並由原審法院
    發款。足見本件分配表異議之訴的執行法院，除台北地院外
    ，尚包括原審法院。從而，抗告人以相對人向台北地院申報
    之債權不實，不能列入系爭分配表受分配，因而向原審法院
    提起分配表異議之訴，請求判決剔除系爭分配表分配予相對
    人之2,587,802 元（下稱系爭訴訟），原審法院確有管轄權
    。詎原審以抗告人起訴違反專屬管轄規定，裁定將系爭訴訟
    移送台北地院，於法不合等情。並聲明：原裁定廢棄。
三、經查，系爭分配表確由台北地院作成及實施分配乙節，為抗
    告人所自承，並有台北地院98年度司執字第114231號（系爭
    執行事件）影印卷1 宗外附於原審卷可稽，堪認台北地院確
    係作成系爭分配表及實施分配的執行法院。則揆諸前揭說明
    ，系爭訴訟自專屬於台北地院管轄無訛。次查，系爭執行事
    件係相對人取得對於固堡公司之執行名義後，聲請台北地院
    強制執行系爭款項，足見台北地院執行系爭款項，係本於該
    院受理之一般終局執行案件，非如抗告人所言，係基於囑託
    執行而來。至於抗告人聲請原審法院終局執行固堡公司之財
    產，則係由原審法院依一般法院間的囑託執行為之，此亦有
    台北地院99年度司執助字第754 號執行影印卷1 宗外附於原
    審卷可稽，堪認抗告人所稱之終局執行事件，係由原審法院
    囑託台北地院於系爭執行事件併案執行，益徵本件主導執行
    程序、作成分配表及實施分配之執行法院，均為台北地院。
    益徵本件所涉及實體事項之異議事由所生訴訟，應歸由執行
    法院管轄者，即指台北地院；而為避免參與分配程序之當事
    人奔走於執行法院與受訴法院間之不便，並可收到分配程序
    爭執及所生訴訟程序迅速進行之裨益，其中所指的執行法院
    ，亦係台北地院無訛。綜上所述，本件分配表異議之訴即系
    爭訴訟應專屬執行法院即台北地院管轄。原審認抗告人誤向
    無管轄權之原審法院起訴，於法不合，因而依職權裁定將系
    爭訴訟移送於管轄法院即台北地院，洵無違誤。抗告意旨指
    摘原裁定不當，求予廢棄，為無理由，應予駁回。
四、據上論結，本件抗告為無理由，依民事訴訟法第495 條之1
    第1 項、第449 條第1 項、第95條、第78條，裁定如主文。
中    華    民    國    99    年    11    月    30    日
                            民事第一庭
                                審判長法官  蔡明宛
                                法      官  魏式璧
                                法      官  李昭彥
以上正本證明與原本無異。
如不服本裁定應於送達後10日內向本院提出再抗告狀（並按他造
當事人之人數附繕本），並繳納再抗告費新臺幣1,000 元。
再為抗告僅得以適用法規顯有錯誤為理由，並應委任律師為代理
人。如委任律師提起抗告者，應一併繳納抗告費。
中    華    民    國    99    年    12    月    1     日
                                書  記  官  涂榮廷
附註：
抗告人之配偶、三親等內之血親、二親等內之姻親，或抗告人為
法人、中央或地方機關時，其所屬專任人員具有律師資格並經法
院認適當者，亦得為第三審代理人。
抗告人或其法定代理人具有律師資格者及前項情形，應於提起抗
告或委任時釋明之。

司法院資訊處製作；財團法人民間司法改革基金會備份。
